【裁判字號】    95,易,774
【裁判日期】    950803
【裁判案由】    竊盜等
【裁判全文】
臺灣桃園地方法院刑事判決               95年度易字第774號
公  訴  人  台灣桃園地方法院檢察署檢察官
被      告  丙○○
                    （另案於台灣台東監獄東成分監執行中）
上列被告因違反竊盜等案件，經檢察官提起公訴（95年度偵字第
8998號），嗣於本院準備程序進行中，被告就被訴事實為有罪之
陳述，經本院告知簡式審判程序意旨，並聽取公訴人、被告及辯
護人之意見後，本院合議庭裁定改由受命法官獨任依簡式審判程
序審理，並判決如下：
    主  文
丙○○連續攜帶兇器竊盜，累犯，處有期徒刑壹年肆月。扣案之
一字起子壹支沒收。又未指定犯人，而向該管公務員誣告犯罪，
累犯，處有期徒刑參月。應執行處有期徒刑壹年伍月。扣案之一
字起子壹支沒收。
    事  實
一、丙○○於民國九十二年間因違反毒品危害防制條例案件，經
    本院以九十二年度訴字第九三號刑事判決判處有期徒刑八月
    確定，甫於九十三年九月二十八日執行完畢。詎仍未知所警
    惕，竟基於意圖為自己不法所有之概括犯意，自九十五年四
    月七日中午十二時許至同日十三時許止，騎乘其妻張文馨所
    有車號NU二－五二六號重機車，於附表所示之時、地，持其
    所有客觀上對人之生命、身體具危險性，可供兇器使用之金
    屬材質一字起子一支，敲破如附表所示自小客車車窗玻璃後
    （附表編號一至五之毀損部分未據告訴），連續竊取如附表
    所示之車內財物。於得手後離去之際，因遭車號０二０五－
    HF號自小客車車主己○○察覺，慌張之下將所騎乘之機車棄
    置於現場而逃離。丙○○為避免遭警方查獲其竊盜之犯行，
    明知前揭機車係其棄置於新竹縣湖口鄉○○○街與光復路口
    ，並未遭竊，竟基於誣告之犯意，於同日十六時許，以電話
    向不知情之張文馨謊稱該車遭竊，要求張文馨至警局報案，
    張文馨遂於同日二十一時許，至桃園縣政府警察局中壢分局
    中壢派出所，向受理之員警誣告不特定之人犯竊盜罪，嗣於
    同日二十二時五十分許，在桃園縣桃園市○○○街一四二號
    五樓住處，為警循線查獲，並扣得丙○○所有供竊盜所用之
    一字起子一支。丙○○並於檢察官偵查及本院審理審理時自
    白誣告犯罪。
二、案經新竹縣警察局竹北分局報請台灣桃園地方法院檢察署檢
    察官偵查起訴，經本院合議庭裁定以簡式審判程序審理。
    理  由
一、本案被告丙○○所犯之罪，並非法定刑為死刑、無期徒刑或
    最輕本刑三年以上有期徒刑之罪，亦非高等法院管轄第一審
    之案件，而被告於準備程序中就被訴事實已為有罪之陳述，
    經本院告知簡式審判程序之旨，並聽取被告與公訴人之意見
    後，本院合議庭乃依刑事訴訟法第二百七十三條之一第一項
    規定，裁定由受命法官獨任進行簡式審判程序，合先敘明。
二、上開犯罪事實，業據被告於警詢、偵查及本院審理中坦承不
    諱，核與證人張文馨及證人即被害人劉祐成、戊○○、丁○
    ○、乙○○、甲○○、己○○之證述情節相符，並有扣案之
    一字起子一支、贓物領保管單六紙、遭竊車輛之照片二十七
    幀可資佐憑，是被告上開自白確與事實相符，足堪認定。本
    案事證明確，被告犯行洵堪認定，應予依法論科。
三、論罪科刑之依據：
  (一)被告行為後，刑法於九十四年一月七日修正，於九十五年七
    月一日施行。按行為後法律有變更者，適用行為時之法律，
    但行為後之法律有利於行為人者，適用最有利於行為人之法
    律，現行刑法第二條第一項定有明文。刑法第二條本身雖經
    修正，但刑法第二條既屬適用法律之準據法，本身尚無比較
    新舊法之問題，應一律適用裁判時之現行刑法第二條規定以
    決定適用之刑罰法律，核先敘明。又以本次刑法修正之比較
    新舊法，應就罪刑有關之共犯、未遂犯、想像競合犯、牽連
    犯、連續犯、結合犯，以及累犯加重、自首減輕暨其他法定
    加減原因（如身分加減）與加減例等一切情形，綜其全部罪
    刑之結果而為比較（參見最高法院九十五年度第八次刑庭會
    議決議）。經查：
    1.刑法第一百七十一條第一項未指定犯人誣告罪、第三百五
      十四條毀損罪，法定刑分別得科銀元三百元以及五百元以
      下下罰金，據修正後刑法施行法增訂第一條之一：「中華
      民國九十四年一月七日刑法修正施行後，刑法分則編所定
      罰金之貨幣單位為新台幣。九十四年一月七日刑法修正時
      ，刑法分則編未修正之條文定有罰金者，自九十四年一月
      七日刑法修正施行後，就其所定數額提高為三十倍。但七
      十二年六月二十六日至九十四年一月七日新增或修正之條
      文，就其所定數額提高為三倍」及刑法第三十三條第五款
      修正為：「主刑之種類如下：五、罰金：新台幣一千元以
      上，以百元計算之」等規定，是依修正後之法律，刑法第
      第一百七十一條第一項未指定犯人誣告罪、第三百五十四
      條毀損罪所得科處之罰金刑最高分別為新台幣九千元及一
      萬五千元、最低均為新台幣一千元；然依被告行為時之刑
      罰法律，即罰金罰鍰提高標準條例第一條前段規定得提高
      之倍數為十倍及刑法第三十三條第五款規定之罰金最低額
      一元計算，該二罪之罰金刑最高分別為銀元三千元及五千
      元，最低額為銀元一元，換算為新台幣，最高額雖與新法
      同為新台幣九千元及一萬五千元，然最低額僅為新台幣三
      元。因此，適用行為時之刑法並未不利於被告。
    2.刑法第五十一條第五款定應執行刑之規定，於九十四年一
      月七日修正、九十五年七月一日施行前之規定為：「宣告
      多數有期徒刑者，於各刑中之最長期以上，各刑合併之刑
      期以下，定其刑期。但不得逾二十年」，現行刑法之規定
      則為：「宣告多數有期徒刑者，於各刑中之最長期以上，
      各刑合併之刑期以下，定其刑期。但不得逾三十年」，現
      行刑法之最長刑度為三十年，較修正前之刑法二十年為長
      ，行為後之法律並未有利於被告，且本院所宣告之刑度並
      無新法第五十一條第十款但書之情形，故適用行為時之刑
      法並未不利於被告。
    3.刑法第四十七條累犯之規定，於九十四年一月七日修正、
      九十五年七月一日施行前之規定為：「受有期徒刑之執行
      完畢，或受無期徒刑或有期徒刑一部之執行而赦免後，五
      年以內再犯有期徒刑以上之罪者，為累犯，加重本刑至二
      分之一。」，現行刑法之規定則為：「受徒刑之執行完畢
      ，或一部之執行而赦免後，五年以內故意再犯有期徒刑以
      上之罪者，為累犯，加重本刑至二分之一。第九十八條第
      二項關於因強制工作而免其刑之執行者，於受強制工作處
      分之執行完畢或一部之執行而免除後，五年以內故意再犯
      有期徒刑以上之罪者，以累犯論」，現行刑法雖將累犯之
      要件限縮至須「故意」再犯始有累犯之適用，惟本件被告
      所犯之刑法第一百七十一條第一項、第三百五十四條、第
      三百二十一條第一項第三款之罪均係故意犯，修正後之刑
      法並未有利於被告。
    4.被告行為後，刑法第五十六條連續犯之規定，業於九十四
      年一月七日修正刪除，並於九十五年七月一日施行，則被
      告之犯行，因行為後新法業已刪除連續犯之規定，此刪除
      雖非犯罪構成要件之變更，但顯已影響行為人刑罰之法律
      效果，自屬法律有變更，依新法第二條第一項規定，比較
      新、舊法結果，修正後之刑法並未有利於被告。
    5.刑法第六十七條、第六十八條關於刑之加減之規定，於九
      十四年一月七日修正、九十五年七月一日施行前之規定為
      ：「有期徒刑加減者，其最高度及最低度同加減之」、「
      拘役或罰金加減者，僅加減其最高度」，現行刑法之規定
      則為：「有期徒刑或罰金加減者，其最高度及最低度同加
      減之」、「拘役加減者，僅加減其最高度」，現行刑法之
      加重，就最低刑度一併加重，是修正後之刑法並未有利於
      被告。
    6.被告行為後，刑法第五十五條牽連犯之規定，業於九十四
      年一月七日修正刪除，並於九十五年七月一日施行，本件
      被告所犯上開攜帶兇器竊盜與毀損二罪間，有手段、目的
      之牽連關係，依修正前即行為時刑法第五十五條之規定，
      應從一重之攜帶兇器竊盜論斷；依修正後之刑法既已刪除
      牽連犯之規定，則所犯上述各罪應依數罪併罰之規定分論
      併罰。比較新舊法之規定，修正後之規定並非較有利於被
      告。
    7.綜合上述各條文修正前、後之比較，九十五年七月一日修
      正施行後之刑法規定並未有利於被告，揆諸前揭最高法院
      決議及修正後刑法第二條第一項前段、後段規定之「從舊
      、從輕」原則，自應全部適用被告行為時之法律，即修正
      前刑法之相關規定予以論處。又刑法第三十八條沒收之規
      定亦於九十四年一月七日修正公布，並於九十五年七月一
      日施行，按從刑附屬主刑，除法律有特別規定外，依主刑
      所適用之法律（最高法院九十五年第八次刑庭會議決議參
      照），沒收為從刑之一種，本件依修正後刑法第二條第一
      項之規定就主刑比較結果，應適用修正前之刑法，已如前
      述，依從刑附屬於主刑之原則，自不得就新舊法予以割裂
      適用，應一律適用修正前之刑法。
  (二)按所謂兇器，其種類並無限制，凡客觀上足對人之生命、身
    體、安全構成威脅，具有危險性之兇器均屬之，且祇須行竊
    時攜帶此種具有危險性之兇器為已足，並不以有行兇之意圖
    為必要（參照最高法院七十九年台上字第五二五三號判例要
    旨）。被告所持之一字起子，為金屬材質，具相當之重量及
    體積，此有扣案一字起子一支可稽，自足以對人的生命、身
    體與安全構成威脅，具有危險性，依上揭判例要旨，被告所
    持之一字起子為刑法第三百二十一條第一項第三款之兇器，
    足堪認定。核被告所為，係犯修正施行前之刑法第三百二十
    一條第一項第三款之攜帶兇器竊盜罪、第三百五十四條毀損
    、第一百七十一條第一項未指定犯人誣告罪。被告利用不知
    情之張文馨向員警誣告不特定之人犯竊盜罪，為間接正犯。
    被告多次竊盜犯行，時間緊接，方法相同，觸犯犯罪構成要
    件相同之罪名，顯係基於概括之犯意為之，依連續犯規定論
    以一罪，並依修正施行前之刑法第五十六條之規定加重其刑
    。其所犯上開攜帶兇器竊盜及毀損二罪間，有手段目的之牽
    連犯關係，應論以較重之攜帶兇器竊盜罪。被告所犯前開攜
    帶兇器竊盜、未指定犯人誣告罪，犯意各別，行為互殊，應
    依修正施行前之刑法規定分論並罰。被告曾因違反毒品危害
    防制條例案件，經本院以九十二年度訴字第九三號刑事判決
    判處有期徒刑八月確定，甫於九十三年九月二十八日執行完
    畢，此有卷附台灣高等法院被告前案紀錄表可按，其受有期
    徒刑之執行完畢，五年以內再犯有期徒刑以上之罪，為累犯
    ，依修正施行前之刑法加重其刑，併遞加重之。被告於本案
    偵查及本院審理時已自白本案誣告之犯罪事實，有筆錄在卷
    可考，且其所誣告之案件並未進行裁判程序，是其自白亦應
    屬在所誣告之案件裁判確定前（含根本未進行裁判程序之情
    形）所為者，爰依修正施行前之刑法第一百七十二條之規定
    ，減輕其刑，並先加後減之。爰審酌被告之素行、犯罪之動
    機、目的、手段、犯罪所得、犯罪後態度等一切情狀，量處
    如主文所示之刑，並定應執行刑，以資懲儆。扣案之一字起
    子一支，為供被告所有，供竊盜及毀損所用之物，業據被告
    於本院審判中供述屬實，依修正施行前之刑法第三十八條第
    一項第二款諭知沒收。
據上論斷，應依刑事訴訟法第二百七十三條之一第一項、第二百
九十九第一項前段，修正後刑法第二條第一項前段、九十五年七
月一日修正施行前刑法第五十六條、第一百七十一條第一項、第
一百七十二條、第三百二十一條第一項第三款、第三百五十四條
、第四十七條、第三十八條第一項第二款、第五十五條、第五十
一條第五款，罰金罰鍰提高標準條例第一條前段，判決如主文。
本案經檢察官蔡孟利到庭執行職務。
中    華    民    國    95    年    8     月    3     日
                  刑事第一庭    法  官  王耀興
以上正本證明與原本無異。
如不服本判決，應於送達後10日內，向本院提出上訴狀。
                                書記官  劉晨輝
中    華    民    國    95    年    8     月    4     日
附錄本案論罪科刑法條全文
刑法第 171 條第1項
未指定犯人，而向該管公務員誣告犯罪者，處一年以下有期徒刑
、拘役或三百元以下罰金。
刑法第 321 條第1項第3款  （加重竊盜罪）
犯竊盜罪而有左列情形之一者，處六月以上、五年以下有期徒刑
：
三  攜帶兇器而犯之者。
刑法第 354 條  （毀損器物罪）
毀棄、損壞前二條以外之他人之物或致令不堪用，足以生損害於
公眾或他人者，處二年以下有期徒刑、拘役或五百元以下罰金。
附表：
┌──┬─────┬─────┬─────┬────┬──────┐
│編號│ 犯罪時間 │ 犯罪地點 │ 遭竊車輛 │ 被害人 │  竊得財物  │
│    │          │          │          │        │            │
├──┼─────┼─────┼─────┼────┼──────┤
│ 1  │95年4月7日│新竹縣湖口│車號8B-236│ 劉祐成 │七星牌淡煙2 │
│    │中午12時  │鄉○○○路│8號自小客 │        │包          │
│    │          │與工業路口│車        │        │            │
├──┼─────┼─────┼─────┼────┼──────┤
│ 2  │95年4月7日│新竹縣湖口│車號PI-517│ 戊○○ │1、高速公路 │
│    │中午12時12│鄉風山村光│0號自小客 │        │   回數票2張│
│    │分        │復南路與瑞│車        │        │2、行照1張  │
│    │          │光街口    │          │        │3、鑰匙1把  │
├──┼─────┼─────┼─────┼────┼──────┤
│ 3  │95年4月7日│新竹縣湖口│車號6P-443│ 丁○○ │章魚牌黑色手│
│    │中午12時26│鄉風山村光│9號自小客 │        │電筒1支     │
│    │分        │復北路117 │車        │        │            │
│    │          │號對面    │          │        │            │
├──┼─────┼─────┼─────┼────┼──────┤
│ 4  │95年4月7日│新竹縣湖口│車號3816-H│ 乙○○ │新臺幣5元硬 │
│    │中午12時40│鄉風山村光│J號自小客 │        │幣10個      │
│    │分        │復北路111 │車        │        │            │
│    │          │號前      │          │        │            │
├──┼─────┼─────┼─────┼────┼──────┤
│ 5  │95年4月7日│新竹縣湖口│車號2F-939│ 甲○○ │1、新臺幣50 │
│    │中午12時45│鄉風山村光│3號自小客 │        │   元幣4個  │
│    │分        │復北路111 │車        │        │2、高速公路 │
│    │          │號前      │          │        │   回數票8張│
├──┼─────┼─────┼─────┼────┼──────┤
│ 6  │95年4月7日│新竹縣湖口│車號0205-H│ 己○○ │1、高速公路 │
│    │下午1時   │鄉○○○街│F號自小客 │        │   回數票16 │
│    │          │與光復路口│車        │        │   張       │
│    │          │          │          │        │2、中油油票 │
│    │          │          │          │        │   20張     │
└──┴─────┴─────┴─────┴────┴──────┘


司法院資訊處製作；財團法人民間司法改革基金會備份。
